臺灣臺北地方法院民事裁定　　　　　　　100年度司字第227號
聲　請　人　財政部臺北市國稅局
法定代理人　陳金鑑
上列聲請人聲請為相對人皇資企業有限公司選派清算人，本院裁
定如下：
    主  文
選任林真真（身分證統一編號為Ｚ000000000）、李國
剛（身分證統一編號為Ｚ000000000號）為皇資企業有
限公司（公司統一編號為00000000）之清算人。
聲請程序費用新臺幣壹仟元由相對人皇資企業有限公司負擔。
    理  由
一、按解散之公司，除因合併、破產而解散者外，應行清算，公
    司法第24條定有明文。又無限公司之清算，以全體股東為清
    算人。股東中有死亡者，清算事務由其繼承人行之；繼承人
    有數人時，應由繼承人互推一人行之。如不能依公司法第79
    條規定定其清算人時，法院得因利害關係人之聲請，選派清
    算人，公司法第79條、第80條、第81條分別定有明文。上開
    規定於有限公司之清算程序準用之，則為同法第113 條所明
    定。
二、聲請意旨略以：皇資企業有限公司（下稱皇資公司）滯欠90
    、91、92年度營利事業所得稅及91年1期營業稅共4筆，金額
    合計新臺幣（下同）39,737,597元，已由本局分別移送法務
    部行政執行署臺北行政執行處強制執行在案，嗣該公司經臺
    北市政府於99年7月9日以府產業商字第0993717510號函廢止
    登記，是該公司應由清算人執行清算職務，惟皇資公司唯一
    股東兼董事黃德聰於99年11月26日死亡，而黃德聰之法定繼
    承人全部拋棄繼承，皇資公司顯不能依公司法第79條、第80
    條規定選定清算人，復無其他股東可任清算人，致聲請人營
    業稅繳款書無從對之送達，以及該公司致欠稅捐之強制執行
    及稅捐保全無從進行，茲為送達上開文書及欠稅清理之必要
    ，聲請人乃以利害關係人身分，依公司法第113條準用同法
    第81條規定聲請選派新東南公司之清算人等語。
三、經查：
  (一)相對人皇資公司經臺北市政府於99年7月9日以府產業商字第
    0993717510號函廢止登記，皇資公司章程亦未對選任清算人
    有特別規定，又皇資公司唯一股東兼董事黃德聰已於99年11
    月26日死亡，其法定繼承人黃馨瑩、黃馨婷、黃馨如、黃月
    鳳、姜志賢、蘇姜愛珠等等均已依法拋棄繼承等情，業據聲
    請人提出已送達欠稅總歸戶查詢情形表、經濟部商業司公司
    資料查詢畫面、本院100年3月1日北院木民科貞字第1000002
    433號函、臺北市政府100年2月24日府產業商字第100814316
    00號函、皇資公司章程、黃德聰個人基本資料查詢清單暨死
    亡登記申請書查詢清單、黃德聰二親等內親屬資料暨繼承系
    統表、皇資公司及黃德聰暨其親屬之戶籍、財產及所得資料
    、臺灣士林地方法院家事法庭函、皇資公司91、92年營利事
    業所得稅核定通知書、皇資公司91年1期營業稅核定相關資
    料、皇資公司93年至98年營利事業所得稅核定通知書、臺灣
    板橋地方法院檢察署93年度偵字第1802號、93年度偵字第
    10272號、94年度偵字第8082號檢察官起訴書、皇資公司歷
    次公司變更登記表及董事、股東名單、林真真及李國剛之戶
    籍、財產暨所得資料等件為證，堪信為真。是為處理皇資公
    司之未了結事務，以儘速消滅其法人格，聲請人聲請為皇資
    公司選派清算人，於法並無不合。
  (二)按有限公司清算人之職務，為了結現務、收取債權、清償債
    務、分派盈餘或虧損及分派賸餘財產。清算人執行前項職務
    ，有代表公司為訴訟行為或訴訟外一切行為之權。但將公司
    營業包括資產負債轉讓於他人時，應得全體股東之同意，為
    公司法第84條第1項、第2項所明定。是清算人依公司法第84
    條規定進行清算事務時，雖不已具備專業會計專長為限，惟
    法院依公司法第81條規定選派清算人時，仍應審酌清算人是
    否具有處理公司事務之專業智識能力，倘清算人並不具備處
    理公司事務之專業智識能力，若逕將選派為公司清算人，則
    對於公司股東之權益，不免產生損害，且將有害於國內經濟
    秩序。查李國剛為歡鎂國際股份有限公司（下稱歡鎂公司）
    負責人，而林真真為皇資公司前任唯一董事，二人於89年起
    ，以「假出口、真退稅」之方式，由歡鎂公司與軍華公司、
    巨歷公司、皇資公司互開不實發票，填載不實會計憑證，幫
    助營業人逃漏稅捐及逃漏營業人本身稅捐涉犯詐欺等犯罪行
    為，業經臺灣板橋地方法院於99年1月22日以97年度重訴更
    字第1號刑事判決分別判處有期徒刑貳年、壹年拾月確定，
    本院審酌聲請人主張：林真真為皇資公司之前任董事，李國
    剛與林真真共同以不法方式幫助皇資公司逃漏稅捐，是故二
    人對於皇資公司之事務應有相當認識之情形，認為其具有正
    常智識及處理該公司清算事務之能力，茲選派林真真、李國
    剛擔任相對人皇資公司之清算人應屬適當。
四、依非訟事件法第24條第1項、第175條第3項，裁定如主文。
中    華    民    國   100    年    9     月    27    日
                  民事第七庭    法  官  蘇嘉豐
以上正本係照原本作成。
不得聲明不服。
中    華    民    國   100    年    9     月    27    日
                                書記官  林鈞婷